臺灣高等法院刑事判決　　　　　　 94年度上更(一)字第371號
上　訴　人　臺灣臺北地方法院檢察署檢察官
被　　　告　戊○○
　　　　　　丙○○
　　　　　　　　　　3樓
　　　　　　甲○○
上　一　人
選任辯護人　趙國生律師
　　　　　　陳麗真律師
上列上訴人因被告等偽造文書案件，不服臺灣臺北地方法院87年
度訴字第1903號，中華民國89年10月30日第一審判決（起訴案號
：臺灣臺北地方法院檢察署86年度偵字第27870號）提起上訴，
經最高法院發回更審，本院判決如下：
    主  文
上訴駁回。
    理  由
一、公訴意旨略以：緣告訴人庚○○因積欠聯邦商業銀行南京東
    路分行（下稱聯邦銀行）借款，經該行聲請法院將其所有臺
    北市○○區○○段3小段200地號土地及其上門牌號碼臺北市
    ○○○路380號1樓建物強制執行，已訂於民國85年10月16
    日拍賣。同日上午，庚○○經由被告甲○○介紹，以新臺幣
    （下同）1億2000萬元之價格，將上開不動產出賣予被告戊○○。雙方簽訂買賣契約後，戊○○以現金2000萬元及向聯
    邦銀行設定最高限額抵押權7200萬元後，貸款6000萬元，作
    為買賣價金之給付，再代償上開不動產之第二順位抵押權
    400萬元，並於86年1月9日辦理不動產所有權移轉登記完畢
    。嗣因被告戊○○未付清餘款，庚○○不願點交，而被告戊○○需支付貸款利息，竟與被告甲○○及被告即代書丙○○
    共謀，由被告丙○○書寫另1份買賣價金為8000萬元之契約
    ，偽造「庚○○」之簽名於立約人賣主（乙方）欄處，並將
    庚○○前所交付供辦理所有權移轉登記用之印鑑章盜蓋其上
    。被告戊○○以該偽造之契約向庚○○主張買賣價金已支付
    ，庚○○係無權占有，應點交上開不動產（被告戊○○另對
    庚○○及其配偶施宣賢提起詐欺之告訴，經臺灣臺北地方法
    院檢察署以87年度偵續字第236號為不起訴處分，並經臺灣
    高等法院檢察署駁回再議確定），致生損害於庚○○。因認
    被告甲○○、戊○○及丙○○共同涉犯刑法第216條、第210
    條之行使偽造私文書罪嫌及第217條之盜用印章、印文罪嫌
    云云。
二、按犯罪事實應依證據認定之，無證據不得推定其犯罪事實；
    不能證明被告犯罪者，應諭知無罪之判決，刑事訴訟法第154
    條及第301條第1項分別定有明文。次按事實之認定，應憑證
    據，如未能發現相當證據，或證據不足以證明，自不能以推
    測或擬制之方法，為裁判基礎；又認定犯罪事實所憑之證據
    ，雖不以直接證據為限，間接證據亦包括在內，然無論直接
    或間接證據，其為訴訟上之證明，須於通常一般之人均不致
    於有所懷疑，而得確信其為真實之程度者，始得據為有罪之
    認定，倘其證明尚未達到此一程度，而有合理性懷疑之存在
    時，即無從為有罪之認定（最高法院53年台上字第2750號、
    40年台上字第86號、76年台上字第4986號判例意旨參照）。
    至告訴人之告訴，以使被告受刑事訴追為目的，是其陳述是
    否與事實相符，仍應調查其他證據以資審認，苟其所為攻擊
    之詞，尚有瑕疵，則在此瑕疵未予究明以前，即不能遽採為
    斷罪之基礎，亦經最高法院著有30年上字第657號、52年台
    上字第1300號判例可資參照。
三、本件公訴人認被告甲○○、戊○○及丙○○3人共同涉有行
    使偽造私文書及盜用印章、印文之罪嫌，無非係以告訴人庚○○之指訴、證人即告訴人之配偶施宣賢之證述暨買賣契約
    書、憲兵司令部刑事支援中心（下稱憲兵司令部）86年11月
    24 日（86）綱得字第17010號鑑驗通知書、87年3月2日（87
    ）綱得字第02521號鑑驗通知書等，為其主要論據。惟訊據
    被告戊○○、甲○○，均堅決否認有偽造文書犯行，被告戊○○辯稱：伊與庚○○於85年10月15日所簽訂之8000萬元買
    賣契約書係由庚○○親自簽名、蓋章，並非偽造，至於另紙
    1 億2000萬元之買賣契約書，乃為提高貸款成數及節稅目的
    而書立等語；被告甲○○則以該1億2000萬元之契約書係為
    被告戊○○嗣後再出售上開不動產時得以節稅始簽訂，庚○○與被告戊○○所簽訂之8000萬元買賣契約書係屬真正等語
    置辯。被告陳國恩則未到，亦未提出書狀為任何陳述，其於
    偵查中陳稱系爭不動產買賣價金為8000萬元等語。
四、經查：
  (一)告訴人庚○○所有系爭房地，經臺灣臺北地方法院查封強制
    執行，以底價8180萬元（土地部分為4430萬元，建物部分為
    3850萬元）訂於85年10月16日拍賣，拍賣前1日即同月15日
    ，由債權銀行聯邦銀行、戊○○、庚○○及其夫施宣賢簽訂
    協議書，內載第1條：「甲方（聯邦銀行）於乙方（戊○○
    ）代償1000萬元後，撤回臺灣臺北地方法院85年度民執荒字
    第10379號強制執行程序。」，第2條：「乙方同意以購買丙
    方（指庚○○）所有位於臺北市○○區○○段3小段200地號
    土地暨其上建物林森北路380號1樓，建號3146建物之部分價
    款8000萬元（內含第1條所載之1000萬元）代償丙方積欠甲
    方之債務。」，第3條：「乙方履行第1條條款後，應於85年
    12 月15日前另行代償1000萬元，餘6000萬元由乙方依前條
    約定所列不動產設定首順位抵押權，為擔保向乙方申請貸款
    抵充之。」之事實，為被告戊○○、甲○○及告訴人庚○○
    所不爭執，且經本院調閱臺灣臺北地方法院85年度民執荒字
    第10379號強制執行卷查核屬實，並有法院拍賣公告、協議
    書影本附卷可稽（見86年度偵字第20503號偵卷第12、13頁
    、第60頁）。
  (二)被告戊○○向庚○○承購系爭房地，分別於85年10月15日、
    16日簽訂買賣總價8000萬元（1份）、1億2000萬元（2份）
    之不動產買賣契約書共3份（見86年度偵字第20503號偵卷第
    5 至7頁、第52頁背面至54頁背面），其中買賣總價1億2000
    萬元之買賣契約書，分別係於85年10月15日、85年10月16日
    各簽訂1份，買賣總價8000萬元之買賣契約書，係於85年10
    月15日所簽訂，3份買賣契約書均記載由被告戊○○代償庚○○於聯邦銀行之借款共計8000萬元。而買賣總價1億2000
    萬元之買賣契約，其上關於付款方式之記載，於簽約用印及
    完稅時（預計為85年11月15日），被告戊○○分別應給付庚○○2000萬元及1500萬元，有該3份買賣契約書影本在卷可
    憑，庚○○以系爭房地之買賣總價8000萬元之買賣契約書，
    立約人欄「庚○○」之簽名非其親自簽署，亦否認契約書上
    印文之真正，而主張總價8000萬元之買賣契約書係虛偽不實
    ，而對於85年10月15日總價1億2000萬元之買賣契約書，立
    約人欄「庚○○」係由其夫甲○○代為簽署，85年10月16日
    總價1億2000萬元之買賣契約書立約人欄「庚○○」由其本
    人親自簽署及用印，則不爭執，惟據庚○○於偵訊時，或稱
    該8000萬元買賣契約書上之印鑑章印文應係被告等人趁其倒
    茶水之際所盜蓋（86年度偵字第20503號偵卷第42頁反面）
    ，或稱該8000萬元買賣契約書上印文之印鑑章係被告所偽刻
    ，其並無該印章（87年度偵續字第236號偵卷第99頁）云云
    ，先後指訴互相齟齬，已難遽信，且細繹該份8000萬元買賣
    契約書上之印鑑章印文多達十餘枚，於倒茶水之短暫時間內
    得以全數蓋妥之可能性不高，且印鑑章係屬重要物品，謂庚○○於被告等人到訪時，輕易將印鑑章置放於被告等人隨手
    可取得之處，亦有違常情。雖證人即庚○○之夫施宣賢亦附
    和庚○○之說詞，證稱該契約上之簽名確非庚○○所簽署，
    印鑑章係遭盜蓋云云，然此非但悖於常情，且證人與庚○○
    係夫妻，證詞偏頗，在所難免，尚難僅以告訴人前後互有出
    入之指訴及證人施宣賢不符常情之證言，遽為對被告等不利
    之認定。
  (三)庚○○雖指稱85年10月15日1億2000萬元之買賣契約書係由
    其配偶施宣賢代簽，而85年10月16日1億2000萬元之買賣契
    約書則係由其本人所簽，2份買賣契約書均屬真正。惟經台
    灣台北地方法院檢察署檢察官將3份契約書送往憲兵司令部
    ，及本院前審送往內政部警政署刑事警察局（下稱刑事警察
    局）鑑定結果，憲兵司令部認定該份8000萬元之買賣契約書
    上「庚○○」簽名字跡與85年10月15日及10月16日均為1億
    2000萬元之買賣契約書上「庚○○」簽名字跡書寫之個性、
    慣性及特徵不符，然該份8000萬元買賣契約書上「庚○○」
    之印文，與前開2紙1億2000萬元買賣契約書上「庚○○」之
    印文，及85年10月17日台北市大安區戶政事務所戶印證字第
    0060554號印鑑證明書上「庚○○」之印文相互吻合，此有
    憲兵司令部86年11月24日 (86)綱得字第17010號鑑驗通知書
    在卷可稽（見86年度偵字第20503號偵卷第62頁之1）。刑事
    警察局雖認定該份8000萬元買賣契約書上「庚○○」筆跡與
    標準署押「庚○○」之筆跡不符，惟亦認定該3份買賣契約
    書上「庚○○」之印文皆相符合，此有刑事警察局89年1 月
    24日刑鑑字第9265號、91年7月24日刑鑑字第0910163715 號
    鑑驗通知書各1紙附卷可憑（本院90年度上訴字第1074號卷
    (一)第292頁、卷(二)第64至76頁）。憲兵司令部及刑事警察局
    既均認該3份買賣契約書之庚○○印文皆相符，憲兵司令部
    更認定該3份買賣契約書之印文亦與印鑑證明書上之印文相
    吻合，即難認該8000萬元買賣契約為偽造。雖前開2單位就
    該份8000萬元買賣契約書上「庚○○」之署押，經鑑驗結果
    均認與85年10月16日1億2000萬元買賣契約書上「庚○○」
    之筆跡不符，但不動產買賣契約書非以當事人親自簽名為必
    要，觀之民法第3條、民事訴訟法第358條規定自明，即非不
    得由庚○○配偶施宣賢或其他代理人代為簽署1億2000萬元
    之買賣契約書，尚難僅以買賣契約書上簽名字跡非庚○○親
    自簽署，即認被告3人有偽造文書之犯行。
  (四)本院前審曾將該3份契約書送往法務部調查局鑑定，該局認
    定8000萬元買賣契約書上「庚○○」字跡，與另2份1億2000
    萬元買賣契約書上「庚○○」字之筆劃特徵均不同，8000萬
    元買賣契約書上「庚○○」之印文核與庚○○印鑑實物所蓋
    之印文不同，另2份1億2000萬元買賣契約書上「庚○○」之
    印文則與庚○○印鑑實物所蓋之印文相同，此有該局91年5
    月10日調科貳字第09100203380號鑑定通知書在卷可按（見
    本院90年度上訴字第1074號卷(二)第43頁）。就簽名字跡鑑定
    部分，核與憲兵司令部及刑事警察局之鑑定結果相符，就契
    約書印文部分，法務部調查局係以印鑑實物為比對基準，至
    於85年10月17日台北市大安區戶政事務所之印鑑證明，法務
    部調查局認該份印鑑證明有印泥淤積或邊框紋線破損之情形
    ，一些細微特徵無法判斷，不符合標準作業程序，故僅就「
    印鑑實物」所蓋印文與3份契約書上之印文互為比對，並未
    就「印鑑證明」與3份契約書上之印文比對，此業據法務部
    調查局之鑑定人乙○○於本院審理時證述明確，可見法務部
    調查局之比對基準，核與憲兵司令部、刑事警察局均以85
    年10月17日戶政事務所之「印鑑證明」作為比對3份契約之
    基準者，並不相同，自難認其鑑定結果與憲兵司令部、刑事
    警察局之鑑定有所不符。又法務部調查局係於契約簽訂後5
    年餘，才以庚○○保管之「印鑑實物」作為比對基準，該印
    鑑章或有因保管不當而受損（如邊框等破損等）導致印文變
    更，亦有可能，以此印鑑實物比對系爭契約印文，即有產生
    誤差之可能，應認以系爭契約簽立同時期戶政事務所核發印
    鑑證明之印文為比對之基準較趨於真實。系爭3份買賣契約
    書上「庚○○」之印文既均相符，即應認均係在庚○○授權
    或同意下所簽訂，該份8000萬元買賣契約書即屬真實。
  (五)被告戊○○所辯為日後向稅捐稽徵機關證明確以1億2000萬
　　元之價格向庚○○購買房地藉以節稅，乃製造資金往來證明
　　資料供稅捐稽徵機關查核，並開具台灣土地銀行信義分行面
    額各為500萬元之支票3紙（支票號碼為：CT0000000號、
    CT0000000號、CT0000000號）及台灣銀行面額2000萬元之支
    票1紙（支票號碼：BE0000000號），交予庚○○簽名、蓋章
    後，轉入被告甲○○及其胞弟吳森聳之帳戶，再由其等將款
    項匯至被告戊○○所指定之帳戶內，此有甲○○、吳森聳之
    存摺明細、匯出匯款回條可證。庚○○雖否認有簽收上揭4
    紙支票以製造資金往來之證明情事（86年度偵字第20503號
    偵卷第23頁反面、第100頁），惟庚○○嗣後又改稱確有收
    到上開1000萬元（見同上偵卷第42頁、臺灣臺北地方法院86
    年度訴字第3501號庚○○之87年5月4日民事答辯狀），庚○○對有無收到前揭支票之陳述已扞格不一，且經臺灣臺北地
    方法院檢察署檢察官將台灣土地銀行信義分行票號
    CT0000000號支票原本，送請請刑事警察局鑑驗，認為該紙
    支票背面「庚○○」印文核與前揭8000萬元及1億2000萬元
    之3份系爭買賣契約書上「庚○○」之印文皆相符，此有該
    局89年1月24日刑鑑字第9265號鑑驗通知書在卷可憑（見本
    院90年度上訴字第1074號卷(一)第292頁）。另經本院前審調
    取台灣銀行BE0000000號及台灣土地銀行信義分行票號：
    CT0000000號、CT0000000號、CT000000 0號共4紙支票送請
    法務部調查局及刑事警察局鑑定結果，前者認此4紙支票（
    背面）上「庚○○」字跡筆劃特徵均與標準署押相同，票號
    CT0000000號、BE0000000號支票上「庚○○」之印文亦與庚○○所不爭執之2份1億2000萬元買賣契約書及印鑑實物之印
    文均相同；後者認票號CT0000000號、BE0000000號支票背面
    「庚○○」之印文，與印鑑實物所蓋之印文相符，4紙支票
    上「庚○○」之筆跡，因均有模仿之虞，歉難鑑定，亦有法
    務部調查局91年5月10日調科貳字第09100203380號鑑定通知
    書及刑事警察局91年7月24日刑鑑字第0910163715號鑑驗通
    知書各1紙附卷可參（見本院90年度上訴字第1074號卷(二)第
    43頁、第64至76頁）。而就刑事警察局鑑驗此4紙支票字跡
    認「均有模仿之虞，歉難認定」一事，業經鑑定人丁○○於
    本院審理時證稱：伊是根據法院來文鑑定，來文第5項把票
    號CT0000000號、CT0000000號2紙支票當作標準資料，但來
    文第6項又把此2紙支票當作問題資料，所以沒有辦法鑑定等
    語（見本院96年3月27日審判筆錄第6頁），堪認係因標準署
    押字跡之設定有疑義，刑事警察局始謂此4紙支票上「庚○○」之筆跡無法鑑定，惟法務部調查局就4紙支票背面「庚○○」之字跡筆劃特徵已認定皆相同，就票號CT0000000 號
    、BE0000000號支票上「庚○○」之印文均與印鑑實物所蓋
    印文相符之認定，亦與刑事警察局之認定相同，足見被告戊○○所辯可信，庚○○所稱並未收受被告戊○○製造資金流
    程證明合計面額3500萬元支票一事，則不足採信。
  (六)被告甲○○及戊○○所辯買賣系爭房地之價額為8000萬元，
    該8000萬元之買賣契約書乃庚○○親自簽署、蓋章，而1億
    2000萬元之買賣契約書係為節稅、提高貸款成數而書立一節
    ，核與證人林明秋於偵訊具結證稱：施宣賢的房子要拍賣時
    ，他來伊店內找甲○○，託他找人買這房子，因銀行一定要
    他還8000萬元，如果扣掉增值稅後，銀行拿不到8000萬元，
    他其他的房屋也會被拍賣，甲○○就幫他找到戊○○，戊○○在拍賣當天上午去找銀行，並且替施宣賢還了8000萬元，
    後來他們要催討房屋，在伊店內談，施宣賢並沒否認8000萬
    元的事。1億2000萬元的合約是戊○○為了向國稅局避稅才
    訂的，戊○○是純粹幫施宣賢的忙，怕被拍賣後增值稅要損
    失1000多萬元，實際上他們的協議是8000萬元等語（見87年
    度偵續字第236號偵查卷第16頁反面）；證人即庚○○友人
    吳芳蓮於臺灣臺北地方法院87年度簡上字第604號給付票款
    案件審理時證稱：伊係經庚○○介紹認識戊○○，伊於系爭
    房地上設有第2順位之抵押權，庚○○跟伊說系爭房地買賣
    價金為8000萬元等語（業經本院調閱該卷查核無誤，並有該
    份民事判決書附卷可憑）；及陪同被告戊○○、告訴人之夫
    施宣賢至聯邦銀行協調之證人吳森聳於偵訊時證稱：事前施
    宣賢託伊幫他問系爭房地出售價格，我問時有人說9000萬或
    1億元是行情，但因查封中賣不到這個價錢，8000萬是伊問
    到比較好的價錢。當時在銀行時施宣賢說要協助買方以比較
    高的1億2000萬元價格幫對方節稅等語（同上偵查卷第21頁
    反面、第22頁），互可勾稽。且依房屋稅法第14條第7項、
    所得稅法施行細則第17條之2規定：凡財產及權利因交易而
    取得之所得：財產或權利原為出價取得者，以交易時之成交
    價額，減除原始取得之成本及因取得改良及移轉該項資產而
    交付之一切費用後之餘額為所得額。個人出售房屋，如能提
    出交易時之成交價額及成本費用之證明文件者，其財產交易
    所得之計畫，依本法第14條第1項第7類規定核實認定；其未
    申報或未能提出證明文件者，稽核機關得依財政部核定標準
    核定之，由此可知，系爭房地買賣所課徵之稅賦，就房屋部
    分，原則係以房屋出賣時房屋價格與原所有人取得房屋價格
    兩價間之差額決定，經比較85年10月15日總價8000萬元之不
    動產契約書，及85年10月16日總價1億2000萬元之契約書，
    總價8000萬元之不動產買賣契約，土地價格係約定為6500
    萬元，建物則約定1500萬元，而總價1億2000萬元之不動產
    買賣契約，土地價款約定為9000萬元，建物價款則約定為
    3000萬元，則兩紙不動產買賣契約書，土地價格增加2500
    萬元，建物價格增加1500萬元，則系爭總價1億2000萬元之
    不動產買賣契約，確實已將建物之價格提高，被告戊○○、
    甲○○所稱總價1億2000萬元之契約書，係為節省房屋交易
    所得稅，應為合理。參以系爭房地原定於85年10月16日在臺
    灣臺北地方法院第1次公開拍賣，依86 1月15日修正前之土
    地稅法第30條第1項第1款及第5款之規定：土地所有權移轉
    或設定典權，其申報移轉現值之審核標準，依左列規定：「
    一、申報人於訂定契約之日起30日內申報者『以訂約日當期
    之公告土地現值為準』... 五、經法院拍賣之土地『以拍定
    之價額為準』」，故系爭房地若按拍賣程序所拍定之土地價
    額核課土地增值稅，需繳納1300萬元之土地增值稅，此有聯
    邦銀行85年10月19日出具之 (85)聯南字第218號函附卷可憑
    （見86年度偵字第20503號偵卷第58、59頁），若依一般買
    賣移轉手續，因係以移轉當時公告現值核課土地增值稅，僅
    需繳納35萬零304元，亦有庚○○就本件系爭土地買賣申報
    之台北市稅捐稽徵處土地增值稅繳款書在卷可考（見上開偵
    卷第13頁背面），聯邦銀行並於前開函文上載明：「... 經
    法院訂於10月16日第1次拍賣，底價為新台幣（下同）8180
    萬元，扣除預估之土地增值稅1300萬元，本行債權雖有未盡
    受償之虞... 鑑於其代償金額高於法院拍定後預估之債權回
    收額，且依協議內容本行係俟8000萬元完全受償之同時，方
    撤銷假扣押，本行債權應可獲確保... 」，顯見系爭房地經
    由拍賣程序與一般買賣方式之土地增值稅核課基準不同，其
    稅額即有1300萬元與35萬元之差距，系爭房地若經由法院拍
    賣，拍定後之價額扣除1300萬元之土地增值稅，將不足抵償
    庚○○對銀行之債務，此有聯邦銀行前開函文可憑，故被告
    戊○○辯稱庚○○為節省其土地增值稅，願以8000萬元之價
    格出售，同時，其為節省房屋交易所得稅而與庚○○另行簽
    訂1億2000萬元系爭房地買賣契約書，尚非虛妄之詞，應堪
    採信。
  (七)再者，據證人即聯邦銀行職員己○○於本院審理時證稱：戊○○當時係提出1億2000萬元之買賣契約書向銀行申請貸款
    ，銀行對客戶所提之買賣契約書僅供作參考，並不會去質疑
    當事人實際之買賣金額若干，因銀行會再依授信程序對擔保
    物估價，本件因法院已就系爭房地鑑定拍賣底價為8180萬元
    ，銀行認為這個價格合理，所以就直接引用該底價做為系爭
    房地之鑑定價額，並同意貸款金額為6000萬元，伊沒有見過
    另份8000萬元買賣契約書，亦不知本件實際買賣價金多少，
    但庚○○說她已將全部買賣價金用以償還銀行，因她還有其
    他貸款未繳等語（見本院96年3月27日審判筆錄第7至10頁）
    ，及被告丙○○於偵訊時陳稱：系爭不動產買賣價金為8000
    萬元，戊○○本不願購買系爭不動產，庚○○提議另行簽訂
    1億2000萬元之買賣契約書，則日後系爭房屋出售之價格，
    均不可能高過此價額，戊○○自不會有稅賦上之損失，至於
    送1億2000萬元之買賣契約至銀行，伊係站在代書立場，因
    考量到貸款及成數之問題等語（見86年度偵字第20503號偵
    卷第42頁反面）。衡之常情，銀行貸款成數，均係以「市價
    」打若干折扣，則被告戊○○、丙○○以較高價格之不動產
    買賣契約書送交聯邦銀行，希冀能貸得較高之金額，並無悖
    於常情，故聯邦銀行、被告戊○○、庚○○所簽定協議書第
    2 條雖約定，乙方（戊○○）同意以購買丙方（庚○○）所
    有系爭不動產之部分價款計8000萬元代償庚○○積欠聯邦銀
    行之債務，然此與銀行核貸金額及節稅目的，互不衝突，應
    為合理。另系爭8000萬元買賣契約書簽訂日期為85年10 月
    15日，其附件有同月16日之清償債款協議書及大安區戶政事
    務所同月17日核發之庚○○印鑑證明，揆諸上情，庚○○既
    係於85年10月16日拍賣前1日即同月15日，始與被告戊○○
    就系爭房地達成買賣價金合意，但需聯邦銀行同意撤回強制
    執行程序，始得完成不動產所有權之移轉，故庚○○、被告
    戊○○嗣與聯邦銀行簽訂清償協議書附於買賣契約書後，並
    於簽訂買賣契約書後再向戶政事務所申請印鑑證明用以辦理
    過戶（買賣契約書之簽立並不以蓋用印鑑章為生效要件），
    並無違交易常態，且實際簽約日為何，亦不影響契約之真正
    性，故該份8000萬元買賣契約書與後附之清償債務協議書、
    印鑑證明之日期雖不相同，僅隔1、2日，實屬合理。
  (八)又法院就系爭房地所定之拍賣底價定為8180萬元，衡情被告
    戊○○殊無可能於法院所定拍賣期日之前1日（85年10月15
    日），以遠高於拍賣底價之1億2000萬元，向庚○○買受系
    爭房地之理，且系爭房地如確具有1億2000萬元之價格，亦
    未見庚○○對法院民事執行處僅鑑價8180萬元之報告及所定
    底價提出任何異議，衡以系爭房地如有1億2000萬元之價值
    ，被告戊○○可逕向法院標購即可，非但可由執行法院辦理
    點交，亦無庸於拍賣前1日大費周章與庚○○簽訂契約，故
    被告等人所辯戊○○係以8000萬元之價格向庚○○買受系爭
    房地之辯詞，足堪採信，況且該8000萬元之買賣契約書確屬
    真正，而1億2000萬元之買賣契約書乃為節稅、提高貸款成
    數之目的所書立一情，除經臺灣臺北地方法院民事庭於88年
    7 月29日以87年度簡上字第604號民事判決認定在案，庚○○及施宣賢因不服提起抗告，嗣經最高法院於88年10月21日
    以88年度台簡抗字第49號抗告駁回確定。另被告戊○○對庚○○及施宣賢提起詐欺告訴，經臺灣臺北地方法院檢察署於
    89年4月19日以87年度偵續字第236號為不起訴處分，再經臺
    灣高等法院檢察署於89年5月29日以89年度議字1552號駁回
    再議確定，亦均同此認定，有各該判決書及不起訴處分書等
    件附卷可稽（原審卷第55至68頁），並經本院調卷查核屬實
    ，該8000萬元之買賣契約書既屬真正，文書之內容即非虛構
    ，自與刑法所規定偽造文書罪之構成要件有間，難以該罪相
    繩。
五、綜上所述，被告等人所辯上開各節，均堪採信。此外，復查
    無其他積極證據足認被告等確有公訴人所指之偽造文書犯行
    ，原審以不能證明被告3人犯罪，而為被告3人均無罪之諭知
    ，揆諸前揭規定及判例意旨，自無不合。檢察官據告訴人之
    請求，提起上訴意旨以：(一)8000萬元買賣契約書之「庚○○
    」署押及印文，可能遭以電腦仿冒方式偽造，被告提出之資
    金流程票據影本上簽收原本之「庚○○」3字係影印，有偽
    造之可能，須以印章實體鑑定；(二)原審未將契約、簽收票據
    之原本、存於銀行之票據原本，及告訴人被訴詐欺案之偵查
    錄音帶送請鑑定，遽為被告無罪之諭知，殊難甘服云云。惟
    查，本院前審經將庚○○所指各項文書及印鑑章實物送請鑑
    定，結果如上所載，並未發現被告3人有何不法情事。原審
    經詳予審酌，而為被告3人無罪之諭知，並無違誤。檢察官
    上開上訴意旨，核均無理由，應予駁回。
六、被告丙○○經合法傳喚，無正當理由不到庭，爰不待其陳述
    逕行判決。
據上論斷，應依刑事訴訟法第371條、第368條，判決如主文。
本案經檢察官謝英民到庭執行職務
中　　華　　民　　國　　96　　年　　4 　　月　　10　　日
                  刑事第二庭審判長法  官  呂丹玉
                                  法  官  王詠寰
                                  法  官  林恆吉
以上正本證明與原本無異。
如不服本判決，應於收受送達後十日內向本院提出上訴書狀，其
未敘述上訴之理由者並得於提起上訴後十日內向本院補提理由書
（均須按他造當事人之人數附繕本）。
                                  書記官  劉文美
中　　華　　民　　國　　96　　年　　4 　　月　　10　　日
